【裁判字號】    97,交聲,1630
【裁判日期】    971231
【裁判案由】    違反道路交通管理處罰條例聲明異議
【裁判全文】
臺灣士林地方法院交通事件裁定        97年度交聲字第1630號
                                    97年度交聲字第1631號
原處分機關  交通部公路總局臺北區監理所基隆監理站
異  議  人
即受處分人  甲○○
上列受處分人因違反道路交通管理處罰條例案件，對於交通部公
路總局臺北區監理所基隆監理站於民國97年11月18日所為之處分
（原處分案號：基監字第裁42-AEX000000-0、42-AEX000000-0號
），聲明異議，本院裁定如下：
    主  文
原處分機關於甲○○違反道路交通管理處罰條例之行為，拒絕停
車接受稽查而逃逸，處罰鍰新臺幣參仟元，並記違規點數壹點之
處分撤銷。
其拒絕停車接受稽查而逃逸之部分不罰。
其餘異議駁回。
    理  由
一、按汽車駕駛人，行經有燈光號誌管制之交岔路口闖紅燈者，
    處新臺幣（下同）1,800 元以上5,400 元以下罰鍰，並記違
    規點數3 點，道路交通管理處罰條例第53條第1 項及第63條
    第1 項第3 款分別定有明文。
二、復按汽車駕駛人之行為有不服指揮稽查而逃逸，當場不能或
    不宜攔截製單舉發者，得逕行舉發；逕行舉發，應記明車輛
    牌照號碼、車型等可資辨明知資料，以汽車所有人為被通知
    人製單舉發。又汽車駕駛人，駕駛汽車有違反本條例之行為
    ，經交通勤務警察或依法令執行交通稽查任務人員制止時，
    不聽制止或拒絕停車接受稽查而逃逸者，除按各該條規定處
    罰外，處3,000 元以上6,000 以下罰鍰。道路交通管理處罰
    條例第7 條之2 第1 項第4 款前段、第4 項及第60條第1 項
    分別亦定有明文。
三、原處分意旨略以：受處分人即異議人（下稱異議人）甲○○
    所有之車牌號碼T2-4621 自用小客車，於民國97年10月12日
    下午19時45分許，於臺北市內湖區○○○道○ 段與南京東路
    6 段路口，於紅燈亮起，違規紅燈左轉，經執勤員警見狀即
    予攔停盤查，惟該駕駛人於出示駕駛執照後即駕車離去，執
    勤員警見該駕駛人顯已違反道路交通管理處罰條例之相關規
    定，當場不宜攔停製單舉發，爰依該車違反之法令規定予以
    製單逕行舉發並無違誤等語。
四、聲明異議意旨略以：伊於上開時、地紅燈迴轉被員警攔停後
    有出示證件，惟因皮夾內有汽車、機車駕照及行照，一併交
    付予員警，爾後返還時，伊誤以為員警只是口頭勸解，就離
    開現場，不知員警已扣留汽車駕照，本件違規伊已主動出示
    證件並無逃逸的意圖，且離開現場也沒聽到鳴笛聲，原處分
    機關依道路交通管理處罰條例第60條第1 項裁決之處分實屬
    誤會，故依法聲明異議，請求撤銷原處分。
五、經查：
  (一)上開闖紅燈違規事實，業據異議人甲○○於本院訊問時坦承
    不諱（見本院97年12月19日訊問筆錄第3 頁），另有臺北市
    政府警察局舉發違反道路交通管理事件通知單1 紙附卷可稽
    ，並經證人即現場舉發本件違規之臺北市政府警察局內湖分
    局潭美派出所警員乙○○到庭詰證稱：案發當時受處分人在
    南京東路六段、堤頂大道紅燈迴轉，伊上前攔停他到路邊。
    攔停下來後伊走到受處分人駕駛座旁邊，請受處分人出示駕
    照、行照，當場受處分人出示兩張駕照（一張汽車、一張機
    車）、一張汽車行照，伊看完證件後，因為不需要機車駕照
    所以還受處分人，行照也還受處分人，伊有跟受處分人說請
    稍等，因為伊車停放在路旁人行道，伊要拿紅單準備開單，
    伊一回頭發現受處分人車就開走了等語明確（見本院卷97年
    12月19日訊問筆錄第2 至3 頁）。經核證人乙○○係就案發
    當日親身經歷之舉發經過作證，所證內容，就其目擊異議人
    違規情節及舉發經過敘述詳確，顯非一般憑空捏造證詞可擬
    ，亦與異議人所述情節大致相符，是其證詞應屬可信，足認
    異議人行經有燈光號誌管制之交岔路口闖紅燈之違規事實明
    確，異議人此部分之異議為無理由，應予駁回。
  (二)又本件異議人於違規闖紅燈時經證人即本件舉發違規之員警
    李輔中攔停盤查之事實詳如前述，異議人已明知受到稽查取
    締而停車，並出示相關行車證件，則執勤員警於取得異議人
    之汽車駕駛執照後自無當場不能或當場不宜製單舉發之情形
    ；縱異議人因誤認員警歸還行車證件之行為係無意製單舉發
    其違規而逕行離去，惟按道路交通管理處罰條例第60條第1
    項所稱「汽車駕駛人有違反該條例之行為，拒絕停車接受稽
    查而逃逸者，處3,000 元以上6,000 元以下罰鍰」，由其文
    義觀之，應指違規駕駛人行駛車輛而有交通違規行為在先，
    嗣為警察覺後，令其停車接受取締，駕駛人竟拒絕停車而逕
    自駕車逃逸之積極行為而言，是汽車駕駛人如於觸犯交通違
    規行為經執勤員警攔停後，已停車並配合取締而出示相關行
    車證件，此等行為，尚難逕以同條例第60條第1 項之罰則相
    繩。再者，該條立法意旨，係因考量其發生往往在瞬間或由
    交通勤務警察執行勤務時，恰巧目睹之違規情事，事實上不
    便立刻以攝影、錄影器材取證之情形所在多有，且該違規事
    實由人之感官即可充分判定，非必科學儀器始能偵測得知，
    為達其維護交通秩序、安全之行政目的，故特別立法賦予勤
    務警察得當機處分之權限。觀諸可知，其為建立交通執法者
    之權威性，若違規被稽查取締者，不聽從執法者之制止而加
    速逃逸，顯然惡行較重，始有必要追蹤取締或予逕行舉發；
    至原處分機關僅以異議人於出示駕駛執照後即駕車離去為由
    ，遽認異議人有拒絕停車接受稽查而逃逸之行為，因依道路
    交通管理處罰條例第60條第1 項第1 款、第63條第1 項第1
    款，裁處罰鍰3,000 元，並記違規點數1 點之處分，尚有未
    洽，原處分就此部分應予撤銷，並由本院另為不罰之諭知。
六、據上論斷，應依道路交通案件處理辦法第19條、第20條，裁
    定如主文。
中    華    民    國    97    年    12    月    31    日
                  交通法庭法  官  賴邦元
以上正本證明與原本無異。
如不服本裁定應於裁定送達後5 日內向本院提出抗告狀。
                          書記官  游育慈
中    華    民    國    97    年    12    月    31    日


司法院資訊處製作；財團法人民間司法改革基金會備份。
